臺灣士林地方法院交通事件裁定　　　　100年度交聲字第874號
原處分機關　臺北市交通事件裁決所
異　議　人
即受處分人　張淑貞
上列異議人因違反道路交通管理處罰條例案件，對於臺北市交通
事件裁決所中華民國100 年7 月15日所為之裁決處分（處分書案
號：北市裁罰字第裁22-AX0000000號）聲明異議，本院裁定如下
：
    主  文
原處分撤銷。
張淑貞不罰。
    理  由
一、原處分意旨略以：異議人即受處分人張淑貞（下稱異議人）
    駕駛車牌號碼EI-8367 號自用小客車（下稱EI-8367 號車輛
    ），於民國100 年4 月12日下午3 時34分許，在臺北市士林
    區○○○路，經臺北市政府警察局士林分局（下稱原舉發機
    關）逕行舉發「於身心障礙專用停車位違規停車」之違規，
    嗣經臺北市交通事件裁決所（下稱原處分機關）依違反道路
    交通管理處罰條例第56條第1 項第10款之規定，裁處異議人
    罰鍰新臺幣（下同）1,200 元等語。
二、聲明異議意旨略以：異議人之母張柯束，為身心障礙人士，
    持有身心障礙手冊，EI-8367 號車輛為其所有，並領有身心
    障礙專用停車位識別證。異議人於100 年4 月12日當天，係
    以前揭車輛搭載母親欲返回異議人位於臺北市士林區○○○
    路69巷7 號3 樓住處拿東西，故將該車停放於天母東路路邊
    身心障礙專用停車格。異議人有將專用停車證以黏土黏在擋
    風玻璃上，可能因關車門振動，導致識別證掉落車底，異議
    人未注意及此即先行離去，而遭舉發，事後向舉發單位陳述
    未果，爰聲明異議等語。
三、按汽車駕駛人於身心障礙者專用停車位違規停車時，處600
    元以上1,200 元以下罰鍰，道路交通管理處罰條例第56條第
    1 項第10款定有明文。次按「身心障礙者本人或同一戶籍之
    家屬一人得申請身心障礙者專用停車位識別證明」、「專用
    停車位識別證應由身心障礙者本人親自持用或家屬乘載身心
    障礙者本人時持用。前項家屬如未乘載身心障礙者本人時，
    不得使用專用停車位識別證。」、「使用身心障礙者專用停
    車位者，除掛有專用牌照之車輛外，應將專用停車位識別證
    置於汽車擋風玻璃明顯處或黏貼於機車車首，以供查核檢驗
    」，依身心障礙者權益保障法第56條第3 項規定訂定之「身
    心障礙者專用停車位設置管理辦法」第6 條第1 項、第12條
    第1 、2 項及第9 條亦規定甚明。是以領有身心障礙者專用
    停車位識別證明之身心障礙者，其本人或由家屬乘載身心障
    礙者時，依前揭規定，自得停放在身心障礙者專用停車位。
    至其停放專用停車位時，是否有將該專用停車位識別證置於
    汽車擋風玻璃明顯處或黏貼於機車車首，僅在提供交通主管
    機關就停車場管理「查核檢驗」之方式。另查，針對未攜帶
    證件或未將專用停車位識別證置於汽車擋風玻璃明顯處或黏
    貼於機車車首者，而停放車輛於身心障礙者專用停車位之情
    形，道路交通管理處罰條例並未明文規定必須加以處罰，且
    就同條例第56條第1 項第10款之處罰目的以觀，係為避免未
    領有身心障礙者專用停車證之駕駛人違規佔用專用停車位，
    影響真正享有使用專用停車位資格者之權益，其立法目的亦
    在保護身心障礙者，尚非為處罰未依規定放置身心障礙專用
    停車證以供查驗之駕駛人。從而，縱使身心障礙之汽車駕駛
    人疏未將專用停車位識別證置於車內可供辨識之規定位置，
    究與未領有專用停車位識別證逕自使用身心障礙者專用停車
    位之人不同，是若具備身心障礙者專用停車位使用資格之駕
    駛人，疏未將專用停車位識別證置於汽車擋風玻璃明顯處，
    而逕自使用身心障礙者專用停車位時，尚不得遽以為裁罰之
    依據。
四、經查：
  (一)異議人駕駛EI-8367 號車輛，於民國100 年4 月12日下午3
    時34分許，在臺北市士林區○○○路，經原舉發機關警員逕
    行舉發「於身心障礙專用停車位違規停車」之違規，嗣經原
    處分機關依違反道路交通管理處罰條例第56條第1 項第10款
    之規定，裁處異議人罰鍰1,200 元，該裁決書於100 年7 月
    15日送達異議人位於臺北市士林區○○○路69巷7 號3 樓之
    住所地，由異議人本人簽收，異議人於100 年8 月4 日聲明
    異議等情，有原處分機關違反道路交通管理事件裁決書（原
    處分案號：北市裁罰字第裁22-AX0000000號）、送達證書及
    聲明異議狀附卷可稽。是異議人係於法定期間內提起本件聲
    明異議，先予敘明。
  (二)異議人於上開時、地，將其母張柯束所有之EI-8367 號車輛
    停放在臺北市士林區○○○路路邊之身心障礙專用停車位上
    之事實，為異議人所自承，且有原舉發機關100 年5 月18日
    北市警士分交字第10031231200 號函及檢送之照片3 幀附卷
    可稽（本院卷第11至13頁），是前揭事實應堪認定。又異議
    人之母張柯束確實領有中華民國身心障礙手冊（障礙類別：
    失智症；障礙等級：輕度；鑑定日期：99年9 月16日），並
    由臺北市政府社會局核發編號北市社障停第097418號，專用
    車號：EI-8367 ，有效期限至101 年10月31日之身心障礙者
    專用停車位識別證乙節，有中華民國身心障礙手冊及專用停
    車位識別證影本各1 份在卷足憑（本院卷第14頁反面）。另
    查：異議人主張被舉發當天，係以EI-8367 號車輛乘載其母
    張柯束，返回異議人位於臺北市士林區○○○路69巷7 號3
    樓住處，並將該車停放於天母東路路邊身心障礙專用停車格
    乙節，業經異議人於本院訊問時供述在卷（本院卷第25頁）
    。再查，本件原舉發機關，亦未就異議人於本件停車時，是
    否屬未乘載身心障礙者，而不得使用身心障礙者專用停車位
    之情形，加以舉證。是本件尚無證據證明異議人有前揭未乘
    載身心障礙者而使用身心障礙停車位之違規情形，異議人之
    辯解尚屬可採。故本件異議人於乘載身心障礙者時，將車輛
    停放在身心障礙專用停車位，雖因故疏未將專用停車位識別
    證固定於汽車擋風玻璃明顯處以供查驗，然異議人嗣後既已
    提出上述證明文件證明其並非違規停放身心障礙專用停車位
    ，業據本院查明，本件既符合使用身心障礙專用停車位之資
    格，揆諸前揭說明，自不能逕依道路交通管理處罰條例第56
    條第1 項第10 款 之規定課予處罰。
五、綜上所述，異議人本件行為既不應處罰，原處分機關未察，
    逕以異議人違反道路交通管理處罰條例第56條第1 項第10款
    之規定，裁處異議人罰鍰1,200 元，即有未洽。本件異議為
    有理由，原處分應予撤銷，另為異議人不罰之諭知。
據上論斷，應依道路交通事件處理辦法第19條前段，裁定如主文
。
中    華    民    國  100     年    11    月    17    日
                  交通法庭法  官  陳菊珍
以上正本證明與原本無異
如不服本裁定應於送達後5日內向本院提出抗告狀
                          書記官  林蔚菁
中    華    民    國   100    年    11    月    21    日